【裁判字號】    99,花易,47
【裁判日期】    991215
【裁判案由】    妨害家庭
【裁判全文】
臺灣花蓮地方法院刑事判決              99年度花易字第47號
公  訴  人  臺灣花蓮地方法院檢察署檢察官
被      告  陳建元
選任辯護人  余道明律師
上列被告因妨害家庭案件，經檢察官聲請簡易判決處刑（99年度
偵字第2351號），本院花蓮簡易庭認不宜以簡易判決處刑，改簽
分適用通常程序審理，判決如下：
    主  文
陳建元犯相姦罪，處有期徒刑?月，如易科罰金，以新臺幣壹仟
元折算壹日；又犯相姦罪，處有期徒刑?月，如易科罰金，以新
臺幣壹仟元折算壹日；又犯相姦罪，處有期徒刑?月，如易科罰
金，以新臺幣壹仟元折算壹日。應執行有期徒刑陸月，如易科罰
金，以新臺幣壹仟元折算壹日。
    事  實
一、被告陳建元明知劉美娟（未據告訴）為有配偶之人，竟基於
    相姦之犯意：?於民國99年1月1日晚間10時30分後至12時止
    之某時許，在花蓮縣某旅館，與劉美娟發生姦淫行為1 次。
    ?於99年1月22日晚間某時（約7時至9 時間之某時），劉美
    娟與伊二位女兒和陳建元在三嘉一釣蝦場用完餐後（此部分
    之時間業據公訴蒞庭檢察官當庭陳明），一起到陳建元位在
    花蓮縣吉安鄉○里○街15 號住處，陳建元與劉美娟在上揭陳
    建元住處2樓發生姦淫行為1次。?於99年2月8日晚間某時許
    ，陳建元在花蓮縣吉安鄉○里○街15 號住處，與劉美娟發生
    姦淫行為1 次。嗣因劉美娟自覺對不起配偶劉振國，而告訴
    劉振國上情。
二、案經劉振國訴由花蓮縣警察局報請臺灣花蓮地方法院檢察署
    檢察官偵查起訴。
    理  由
壹、程序部分
一、本院認定犯罪事實依據之各項證據之證據能力，本件被告陳
    建元及其辯護人於言詞辯論終結前，均未聲明異議，該等證
    據已經本院於審理時逐一提示予被告及辯護人表示意見，本
    院審酌該等證據之取得過程並無瑕疵，與本案待證事實間復
    具有相當之關聯性，以之為本案證據並無不當，自得採為本
    件認定事實之基礎，併此敘明。
貳、實體部分
一、訊據被告陳建元固坦承有與劉美娟於99年1月1日晚間見面，
    ，劉美娟於99年1月22日確有與伊女兒一起至其住處，於 99
    年2月8日劉美娟確實有去其住處，且告訴人所提出之YAHO0O
    奇摩交友網站留言內容確實係其與劉美娟間之對話內容等情
    ，惟矢口否認有何相姦之犯行，並辯稱：上揭日期，並未與
    劉美娟發生性行為，且其係於本案案發後才知道劉美娟未離
    婚，為有配偶之人，當時並不知道劉美娟是有配偶之人云云
    。經查：
  ?上揭犯罪事實，業據證人劉美娟於警詢、檢察官偵查及本院
    審理時證述明確，證人劉郁芳於本院審理時證述綦詳，並有
    被告、劉美娟所持用行動電話之通聯紀錄、被告與劉美娟在
    YAHOO奇摩交友網站留言資料在卷可稽。
  ?被告辯稱：其不知道劉美娟為有配偶之人云云。證人劉美娟
    於警詢、本院審理時證述：我與被告是於98年12月3 日左右
    在YAHOO奇摩交友網站認識，被告的交友編號為M0000000 、
    暱稱「阿福」，而aaa0910aaa0910@kimo.com 則是我本人使
    用的信箱，我於98年12月中旬就已經告訴被告，我已婚等語
    明確（見警卷第12頁）。且依被告與劉美娟間，於98年12月
    22日，在上揭交友網站之留言內容，aaa0910aaa0910@kimo.
    com（即劉美娟）留言【「開玩笑啦」「我不想去啦」「我
    不能這樣啦」「這樣我會對不起我老公啦」】等語，阿福（
    M0000000）（即被告）留言「沒關係啦閉著眼睛當妳老公就
    好了」等語；99年12月22日留言內容，aaa0910aaa0910@kim
    o.com （即劉美娟）留言「只是叫他等我離婚時我們都老了
    ，阿福（M0000000）（即被告）留言「很難說喔」；99年 1
    月27日之留言內容，aaa0910aaa0910@kimo.com （即劉美娟
    ）留言「好羨慕她唷我剛剛才煮好午餐吃完後還要洗碗唷」
    等語，阿福（M0000000）（即被告）留言「唉我也很羨慕老
    劉」等語；99年1月11 日留言內容，aaa0910aaa0910@kimo.
    com（即劉美娟）留言「那我們也無緣囉」等語，阿福（M00
    00000 ）（即被告）留言「有ㄚ等妳離婚」等語，此有上開
    交友網站留言資料在卷可稽（見警卷第14頁、第39頁、第40
    頁、第44頁、第46頁）。益徵被告於99年12月22日與劉美娟
    在YHAOO 交友網站留言，被告已明確知悉劉美娟是有配偶之
    人，足認證人劉美娟之證述其於12月中旬已告知被告其是有
    配偶之人較為可採信。是被告辯稱其不知劉美娟為有配偶之
    人云云，顯與事實不符，堪難採信。
  ?按刑法第239 條通姦及相姦罪之成立，以發生姦淫關係為要
    件，倘不能證明被告間確有發生姦淫行為，即不得以該罪相
    繩；又當場查獲姦淫之情事，依社會生活經驗顯示固不多見
    ，因之法院判斷行為人有無通（相）姦犯行，雖亦不以姦淫
    當時隨即被查獲為限，然仍須有相當證據證明行為人確有姦
    淫之事實為必要。又按證人之陳述有部分前後不符，或相互
    間有所歧異時，究竟何者為可採，法院仍得本其自由心證予
    以斟酌，非謂一有不符或矛盾，即應認其全部均為不可採信
    ；尤其關於案發過程之細節方面，例如購買毒品之時地、次
    數或聯絡方式等交易細節，證人之證述，每因留意重點之不
    同，或對部分事實記憶欠明確，以致前後未盡相符；然其基
    本事實之證述，若果與真實性無礙時，則仍非不得予以採信
    （最高法院74年台上字第1599號判例、92年度台上字第5566
    號判決、99年度台上字第5695號判決意旨參照）。又交互詰
    問制度設計之主要目的，在於辯明供述證據之真偽，以期發
    見實體之真實。證人通常係於體驗事實後之一段期間，方於
    警詢時或偵審中為陳述，受限於人之記憶能力及言語表達能
    力有限，本難期能完全陳述呈現其所經歷之事實內容。觀諸
    現制交互詰問之實踐，多以問答式為主，在由當事人主導之
    一問一答過程中，已不免流於片斷，斯時對於證人之陳述如
    有不一，自應為補充性詰問或訊問，使證人再為釐清或說明
    ，進而判斷其陳述可信與否，亦即非謂證人之陳述一有不符
    或矛盾，即得認為不可採信（最高法院97年度台上字第1508
    號判決意旨參照）。
  ?證人劉美娟於警詢、檢察官偵查及本院審理時均稱:於99年1
    月1 日，被告以電話及簡訊連絡伊後，伊騎機車至明廉國小
    與被告碰面，被告再開車載伊去找旅館，兩人有在旅館發生
    性行為等語一致明確，惟證人劉美娟於警詢、檢察官偵查及
    本院審理時證稱：伊與被告於99年1月1日約晚間9 時在明廉
    國小見面，10時30分許進入松石旅館101 號房間，至晚間11
    時30分許退房等語，惟依卷附松石旅館日報表記載99年1月1
    日，101號房間進退房時間分別為晚間11時、凌晨0時15分，
    此有松石旅館日報表1 份在卷可稽。嗣於本院審理時，經本
    院提示上開松石旅館日報表供證人劉美娟閱覽，證人劉美娟
    證稱：就時間伊不確定，但確定是在松石旅館101 號房間等
    語。又依上開被告與劉美娟通聯譯文可知於當日晚間6時 38
    分起至晚間10時24分13秒止，被告與劉美娟間計有超過 160
    多通電話及簡訊傳送之往來紀錄，若被告與劉美娟於當日晚
    間9 時許即已在明廉國小碰面，其二人間焉何需再以電話及
    簡訊為密集聯繫。而被告與劉美娟之上揭行動電話之通聯紀
    錄可知，於當日晚間10時24分13秒之通話後，兩人間即未再
    有任何通話或傳送簡訊之紀錄，可知被告與劉美娟當日係於
    10時24分13秒通話後始碰面，是證人劉美娟應係將時間記錯
    ，而為錯誤之陳述。又證人劉美娟證述：我與被告於99年 1
    月9日交友網站上之對話【aaa0910aaa0910@kimo.com（即劉
    美娟）留言：【「算了」「當我沒說」「我不會不隨口罵三
    字經」「可能那晚的事真的是我想太多」「你把它當一夜情
    」「我卻把它當美好的回憶我太笨了」】等語，阿福（M000
    0000 ）（即被告）則留言:「又來了」等語，留言中所提到
    「一夜情」，係指劉美娟於99年1月1日與被告發生性行為這
    件事等語，並有上開YAHOO奇摩交友網頁留言1份在卷可稽（
    見警卷第45 頁）；且於98年12月22日下午7時36分許，證人
    劉美娟曾於交友網站上留言給被告【「開玩笑的啦」、「我
    不想去」、「我不能這樣啦」、「這樣我會對不起我老公」
    】，被告則留言「沒關係啦閉著眼睛當妳老公就好了」等語
    ；於98年12月23日，劉美娟留言：「好啦我跟你說就是大姨
    媽呀是你叫我說的哦」、被告留言「好啦給妳輪休5 天」，
    此有YAHOO奇摩交友網路留言2份在卷可稽（見警卷第39頁、
    第41頁）。證人劉美娟證稱是被告要與伊發生性關係，但留
    言當天，伊並沒有與被告發生性關係等語。則此部分之留言
    ，可認被告於當時既已知悉劉美娟為有配偶之人，並曾於98
    年12月22日有為上開留言，留言內容意思透露有意要與劉美
    娟發生性行為。雖證人劉美娟就99年1月1日，究竟於在何時
    與被告發生性行為之陳述，與松石旅館101 號房間記載之進
    退房時間不吻合，然證人劉美娟於警詢、偵查及本院審理時
    就伊與被告於當日有在旅館內發生性行為及二人如何相約碰
    面、如何前往旅館之基本事實，始終證述一致，又該日是被
    告開車載著證人劉美娟去尋找旅館，均由被告負責與櫃台人
    員接洽，而當日伊二人已去了幾家旅館，因沒有房間，才又
    再找其他旅館，並非至劉美娟所指定之旅館，且考量證人劉
    美娟於警詢、偵查及本院審理時作證之時間距離本案發生時
    間已經過相當時日，對此枝微末節之處，因時間經過，致伊
    記憶糢糊、遺忘、混淆之處，應屬情理之常；況證人劉美娟
    亦自承伊於警詢、偵查當時因為告訴人與伊剛離婚，伊精神
    狀況不佳，是尚難執此即認其證言有重大瑕疪而全然不可採
    信。又因一般汽車旅館休息而未過夜，消費者僅需給付短暫
    休息費用與該汽車旅館，而無庸為任何客戶資料之登記；至
    於證人劉美娟所指進入旅館101號房時間為10時30 分，或因
    時間經過，記憶不清而誤指時間或旅館房間使然。是依上開
    說明，堪信被告於99年1月1日晚間10時30分後至12時止之某
    時許，確有與劉美娟在花蓮縣某旅館為姦淫行為1 次。另被
    告於警詢時曾辯稱於下午6時多就與劉美娟碰面在吉安鄉 七
    腳川溪車上聊天云云，然參以被告與劉美娟之上揭通聯紀錄
    可知，於當日晚間6時38分起至10時24 分止，被告陸陸續續
    與劉美娟有多達160 多通電話及簡訊之通聯紀錄，若被告確
    與劉美娟於下午6 時多既已在七腳川溪聊天，該時段焉何需
    再相互以簡訊及電話作為密集聯繫管道，是被告所辯，與事
    實不符，顯不足採。
  ?於99年1月22日晚間，劉美娟確有以計程車接送，並帶2個女
    兒至釣蝦場吃晚飯，被告亦在場，後來劉美娟有與伊2 個女
    兒、被告一同至被告住處，劉美娟的2 個女兒在樓下客廳看
    電視，劉美娟則與被告上去該住處2樓，約1小時後，被告與
    劉美娟二人才下樓等情，業據證人劉美娟、證人即劉美娟之
    女兒劉郁芳於本院審理時證述無訛（見本院99年11月17日審
    理筆錄）。足認劉美娟於99年1月22 日晚間，至釣蝦場後確
    有與伊女兒、被告等人一起到被告住處，且劉美娟有至被告
    住處2樓約1時後，被告與劉美娟2 人才下樓來等情至為明確
    。又證人劉美娟於99年3月15日警詢時證稱：第二次是在 99
    年1 月22日18時許，我與被告先至南濱公園附近一處釣蝦場
    釣蝦，約19時許離開釣蝦場前往被告住處，就在被告住處 2
    樓房間發性行為1次；99年1月22 日被告以行動電話0000000
    000 傳簡訊我（0000000000），並約定到吉安鄉南埔加油站
    見面，我從我的住處騎機車至慈濟醫院附近，搭計程車至南
    埔加油站，被告騎機車來載我，我們先到他住處，由他駕駛
    白色自小客車載我前往釣蝦場，隨後他叫計程車讓我返家接
    小孩，我接完小孩之後，將小孩帶往釣蝦場與他會合，最後
    由被告駕車接我與小孩（1名10歲、1名13歲）前往他的住處
    ；我當天約19時到達被告住處，被告家中只有他1 人；我與
    被告發生性行為時，我的小孩在樓下客廳看電視，當日約21
    時許離開，是被告叫計程車讓我與小孩搭乘計程車離開；至
    於最後一次是於99年2月8日19時，被告以電話簡訊與我聯絡
    後，要我搭計程車處去他的住處，我依約前往他住處2 樓房
    間內發生2次性行為，我在他住處停留至翌日早晨6或7 時許
    才離開等語。嗣證人劉美娟於檢察官偵查時證稱：99年1 月
    22日晚上，我自己騎車去慈濟醫院，然後搭計程車到吉安鄉
    南埔加油站那邊下車，再由被告開車載我去他位在花蓮縣吉
    安鄉○里○街15號住處2樓與他發生性關係，後來被告載我去
    釣蝦場，我才從釣蝦場坐計程車回家找我女兒一同去釣蝦場
    吃東西；又於99年2月8日晚上我自己騎車去慈濟醫院，包計
    程車去他家，我是隔天早上7 點多才離開被告家，當天晚上
    我們有發生性關係，因為前夫不知情，我女兒本身也可以自
    理生活，我是在安排女兒就寢之後才離開家等語。於本院審
    理時，證人劉美娟證稱：1月22 日去釣蝦場之前，被告傳簡
    訊叫我去他家，我騎機車到慈濟醫院前面去坐排班計程車，
    坐到南埔加油站，被告騎機車過來載我去他家發生性行為 1
    次，之後被告開車載我去釣蝦場，然後被告再叫計程車載我
    回家去接我兩個小孩到釣蝦場跟被告會合，在那邊吃蝦子，
    因為那時候已是晚餐，吃完蝦後，被告用他的白色自小客車
    載我們去他家，到被告家後，我小孩在樓下看卡通，我和陳
    建元在2樓房間發生性關係1次，所以1月22日合計發生2次性
    行為，因為我有記在我腦海?，我確定1月22日發生2次性行
    為，99年3月15日在警詢訪談時陳述1月22日發生1次，2月 8
    日發生2次是我講錯了，2月8日與被告在其住處發生性行為1
    次等語。嗣經本院審理時再提示證人劉美娟，伊之警詢、偵
    查筆錄，供伊閱覽後，證人劉美娟證稱：在檢察官偵查中，
    我還沒有想起來1月22日是與被告發生2次性行為，係因為離
    婚之後，我前夫一直跟我吵架，我精神狀況不是很好，我前
    夫一直怪我還何要這樣做，但現在已經恢復正常，而我當時
    並沒有去看醫生、也沒有服用藥物，以前也沒有精神疾病，
    我前夫有要趕我出去，但為了小孩我又留下來等語（見本院
    99年11月17日審理筆錄）。復告訴人劉振國於警詢時亦指述
    其與劉美娟係於99年3月9日離婚等語（見警卷第2 頁）；證
    人劉郁芳於本院審理時證述：劉振國與劉美娟於本案發生後
    ，雖住在一起，但相處不好，且曾聽過劉振國要趕劉美娟出
    去等語綦詳（見本院99年11月17日審理筆錄）。是證人劉美
    娟證述伊於警詢、檢察官偵查時，因為剛離婚，精神狀況不
    好，講錯了，記憶較模糊，事後才想起來，則與常情並不相
    悖。
  ?況證人劉美娟於警詢、檢察官偵查及本院審理時均證述，伊
    與被告確有於1月1日晚間、1月22日晚間、2月8 日晚間，在
    旅館、被告上揭住處均有發生性行為1 次，雖就次數、時間
    之前後陳述，略有混淆不一之情事，然如前所述，就劉美娟
    與被告相約方式、如何前往被告住處，與何人一同前往、與
    被告發生性行為之時地、及如何離開被告住處之陳述等相關
    證述內容均前後一致。又參以被告與劉美娟於99年3 月24日
    交友網站上留言內容，劉美娟留言：「再跟你說！我只有跟
    你發生關係因為當時我喜歡你現在呢」，被告則留言：「其
    實如果不是這樣，我們會是朋友」等語，足認被告於留言時
    並未否認兩人間確有發生劉美娟所稱之關係。並酌以劉美娟
    身為女性，並為有配偶之人，倘非確有伊所言上開情事，應
    不致為誣陷被告，而甘冒偽證之追訴處罰，迭於偵查、本院
    審理之公開法庭上，自述前揭對伊名節、貞操有重大傷害之
    外遇情節，並需接受檢察官、被告及辯護人，就伊證述內容
    對伊為詰問過程中之難堪，故伊證詞應屬可採。堪認被告於
    上揭時日、確實有與劉美娟發生性行為各1次灼然。
  ?綜上所述，被告所辯，顯與事實不符，不足採信。本案事證
    明確，被告犯行堪以認定。
二、核被告所為，係犯刑法第239 條後段之相姦罪，應依同條前
    段之規定科刑。被告就上開3 次相姦之犯行，發生在不同時
    日，犯意各別，行為各別，應分論併罰。爰審酌被告身為警
    務人員，卻介入他人之婚姻，破壞告訴人家庭之和諧，對告
    訴人造成重大之傷害，因相姦行為之發生致告訴人與其配偶
    離婚，又被告犯後仍飾詞卸責，否認犯行之態度，迄今尚未
    與告訴人達成和解或賠償告訴人之損害，惟念及被告並無刑
    事犯罪前科，素行尚佳，有臺灣高等法院被告前案紀錄表 1
    份在卷可稽，以及被告之犯罪動機、手段、智識程度等一切
    情狀，分別量處如主文所示之刑，並均諭知易科罰金之折算
    標準，且定其應執行之刑，以資警惕。
據上論斷，應依刑事訴訟法第452條、第299條第1 項前段，刑法
第239條後段、第41條第1項前段、第51條第5款，刑法施行法第1
條之1，判決如主文。
本案經檢察官陳鴻濤到庭執行職務。
中    華    民    國    99    年    12    月    15    日
                  刑事第四庭    法  官  陳月雯
以上正本證明與原本無異。
如不服本判決應於收受送達後10日內向本院提出上訴書狀，並應
敘述具體理由。其未敘述上訴理由者，應於上訴期間屆滿後20日
內向本院補提理由書(均須按他造當事人之人數附繕本)「切勿逕
送上級法院」。告訴人或被害人如對於本判決不服者，應具備理
由請求檢察官上訴，其上訴期間之計算係以檢察官收受判決正本
之日期為準。
中    華    民    國    99    年    12    月    15    日

                                書記官  

附錄本判決論罪之法律條文：
中華民國刑法第239條：
有配偶而與人通姦者，處1年以下有期徒刑。其相姦者亦同。

司法院資訊處製作；財團法人民間司法改革基金會備份。
